臺灣桃園地方法院民事判決　　　　　　　　　　　　　九十三年度簡上字第五八號
　　上　訴　人　丁○○
　　被　上訴人　丙○○
　　訴訟代理人　乙○○律師
　　　　　　　　甲○○律師
　　複　代理人　吳佳育律師
右當事人間請求清償債務事件，上訴人對於民國九十三年一月二十七日本院桃園簡易
庭九十一年度桃簡字第一六七○號第一審判決提起上訴，於民國九十三年九月十四日
言詞辯論終結，本院判決如左：
    主      文
上訴駁回。
第二審訴訟費用由上訴人負擔。
    事      實
甲、上訴人方面：
一、聲明：
（一）原判決不利於上訴人部分廢棄。
（二）右廢棄部分，被上訴人於第一審之訴駁回。
二、陳述：除與原判決記載相同者，茲引用之外，補稱：
（一）原審未審酌上訴人抗辯遭被上訴人脅迫而書立本件借據之事實。
（二）就被上訴人於原審所提出之錄音帶，係未經上訴人同意談話錄音，不具有證據
      能力。且當日雙方談話約二小時，被上訴人所提出之錄音帶內容僅有約三十分
      鐘，顯然經過被上訴人選擇錄音內容，況錄音帶內容模糊不清無法判讀，原審
      採為判決證據，對上訴人不公。
（三）被上訴人之訴訟代理人於原審當庭曾表示金錢之交付係以匯款方式為之，嗣因
      無法提出匯款證據，又改稱係以現金交付，且被上訴人原主張借款金額為新台
      幣（下同）二十五萬元，直至提出錄音帶譯文，才又稱要扣除平時吃飯時被上
      訴人所負擔之部分云云，其陳述前後矛盾，顯然係就非借款關係之股款為強辯
      。
（四）維格國際股份有限公司（下稱維格公司）成立當時因實收資本額與實際入股金
      額有所差距，故被上訴人實際入股金應為二十五萬元，原判決以維格公司資本
      額五百萬元，被上訴人所占股份股款應為五十萬元，實係未細究一般公司登記
      資本與實收股款有所差距之現況，至上訴人之妹曾香綺於原審證述被上訴人僅
      係維格公司之掛名股東，係因其不了解掛名股東之定義而為之證述。況被上訴
      人若未實際入股維格公司，何以委請律師發函要求維格公司其他股東收買其持
      有之股分。
（五）台灣土地銀行民權分行之回函僅能證明前開兩筆款項係以現金存入，依銀行作
      業實務，銀行於存款時，並不核對存款人基本資料，因此並不能證明前開款項
      之存款人確為上訴人，請求鈞院函請該行調出當時存款單據，並送請鑑定該單
      據上筆跡究係上訴人或被上訴人筆跡。
三、證據：援用第一審所提證據。
乙、被上訴人方面：
一、聲明：如主文所示。
二、陳述：除與原判決記載相同者，茲引用之外，補稱：
（一）上訴人主張遭被上訴人脅迫書立借據之事實，應由上訴人負舉證責任，惟上訴
      人於原審並未舉證證明被上訴人有任何脅迫之行為。再者，原審曾傳訊證人曾
      香綺，並訊問有關系爭借據簽立之過程，證人曾香綺並未曾證述上訴人曾遭脅
      迫簽立借據等相關之事實，顯見上訴人此部分之主張與事實不符。又姑且不論
      上訴人所主張遭脅迫之事實是否存在，系爭借據簽立時間為民國九十年十二月
      二十八日，因此上訴人須於九十一年十二月二十八日前向被上訴人為撤銷意思
      表示之通知，惟上訴人並未對被上訴人為此撤銷意思表示之通知，其法定除斥
      期間已過，上訴人自不得再為撤銷之意思表示。
（二）系爭兩筆借款均係被上訴人以交付現金之方式為之，此部分之事實，業經證人
      陳惠湄到庭證述屬實，核與被上訴人所主張借款係以現金交付一節相符，至於
      原審訴訟代理人所表示，借款以匯款方式交付，原審訴訟代理人亦陳明係其口
      誤所致，且借款交付之方式，業經證人陳惠湄證實係以現金交付，上訴人再執
      此為上訴之依據，顯無理由。
（三）上訴人主張被上訴人原審所提出之錄音帶及譯文無證據能力，然依最高法院九
      十二年台上字第二六七七號、九十一年台上字第三七一三號判決之見解可知，
      被上訴人所提出之錄音帶及其譯文，其內容系載錄被上訴人本人與上訴人及其
      家人之對話，被上訴人亦係對話之一方，此種情形與盜錄他人間非公開之談話
      錄音，尚屬有間，自應有證據能力。再者，被上訴人於原審所提出錄音帶及譯
      文，業經原審當庭勘驗，並詢問上訴人之意見，上訴人對於錄音帶中之對話及
      其內容之真正，當庭表示無意見，然其卻於上訴二審程序中爭執其證據能力，
      依民事訴訟法第四百四十七條之規定，上訴人此部分之主張應生失權之效果。
（四）上訴人主張被上訴人之繳納金額確實為股款，應負舉證責任。且由上訴人該主
      張可知，被上訴人確實曾交付金錢予上訴人，否則上訴人豈會以「原告之繳納
      金額是否有可能確實為股款」之主張，作為其上訴之理由。
（五）上訴人主張被上訴人要求股東買回股權與上訴人及被上訴人兩造間是否成立金
      錢之消費借貸，並無直接之關聯性。本件消費借貸關係係存在於上訴人與被上
      訴人間，且上訴人並非維格公司之負責人，亦非股東，被上訴人是否要求股東
      買回股權益與上訴人無涉，因此被上訴人即使曾要求股東買回股權，此與兩造
      間之金錢借貸係屬二事。
（六）又上訴人於二審主張系爭兩筆匯款係由被上訴人所匯，惟經鈞院向台灣土地銀
      行民權分行函詢曾香綺帳戶中，九十年六月十三日及同年七月十八日兩筆匯款
      （六月十三日為十五萬元、七月十八日為六萬七千零四十五元）之匯款人，其
      中十五萬元是何人存入，並無資料可稽，另筆六萬七千零四十五元，存繳人為
      上訴人。由此可知，上訴人主張系爭兩筆匯款系被上訴人所匯入繳納之股款，
      顯與事實不符。蓋被上訴人如欲繳納股款，直接由被上訴人匯入該帳戶即可，
      何須大費周章先以現金交付上訴人再由其存入曾香綺之帳戶。
三、證據：援用第一審所提證據。
丙、本院依職權向台灣土地銀行民權分行函查系爭兩筆存入曾香綺帳戶之款項係由何
    人存入或何帳號轉入。
    理      由
一、本件被上訴人起訴主張：上訴人於九十年六月及七月間，分別向被上訴人借款十
    萬元及十五萬元，後於九十年十二月二十八日簽立借據，載明向被上訴人借款二
    十五萬元，並約定於九十一年三月三十一日清償，詎上訴人屆期不為清償，屢經
    催討，仍未置理，爰依消費借貸關係，請求判決上訴人給付二十五萬元及自九十
    一年四月一日起至清償日止，按週年利率百分之五計算之利息等語（原審判決上
    訴人應給付被上訴人二十一萬七千零四十五元及自九十一年四月一日起至清償日
    止，按週年利率百分之五計算之利息，而駁回被上訴人其餘之請求，未經被上訴
    人聲明不服，已告確定）。上訴人則以：被上訴人所提出之借據係其遭被上訴人
    脅迫而書立，而被上訴人所提出兩造間之談話錄音帶不具證據能力，且經被上訴
    人選擇性摘錄，不足為證據。被上訴人曾委請律師發函要求維格公司股東買回其
    持有之股份，足見被上訴人確實入股維格公司，證人曾香綺因不諳掛名股東之意
    ，誤為證述被上訴人係掛名股東，而台灣土地銀行民權分行之回函僅能證明存入
    曾香綺帳戶之款項係現金存入，無法證明確為上訴人存入等語，資為抗辯。
二、被上訴人主張上訴人於九十年十二月二十八日簽立借據乙紙，載明向被上訴人借
    款二十五萬元，並約定於九十一年三月三十一日清償等情，為上訴人所不爭執，
    並據被上訴人提出借據一紙為證，應堪認定為真實。上訴人雖抗辯該借據係因被
    上訴人持有維格公司大小章及相關資料，脅迫其簽立借據始肯歸還云云，並提出
    交接清單為證，此為被上訴人所否認，且查，稽之上訴人所提出之交接清單中所
    載之交接物品包括維格公司於交接當時之全部資產，包括辦公室屏風、辦公桌椅
    、活動櫃、印表機、電腦、電話機具、公司存摺、公司庫存、印章、公司執照等
    均在交接之列，是顯然不能僅以交接清單上所列載之物品即認全屬被上訴人持有
    之物品。而上訴人之妹曾香綺於原審時證稱：「公司大小章放在米色紙袋中，是
    被告簽立借據後，由原告交給我的，公司存摺跟執照也都在原告手上，都是在簽
    借據後給我，原本被告不在場，是我用手機聯絡被告，請他來解決與原告間糾紛
    ，後來被告回來後之後，與原告發生爭執，因為交接的問題，所以我要求被告先
    簽借據」等語，依證人曾香綺之證述內容觀之，簽立借據當時兩造間固有發生糾
    紛，惟被上訴人並無以扣留維格公司資料脅迫上訴人之情事，況證人曾香綺於交
    接當時亦曾以上訴人與被上訴人間之糾紛與維格公司無涉，要求上訴人先簽借據
    ，是上訴人抗辯其遭脅迫書立前開借據云云，並非可採。
三、被上訴人於原審提出與上訴人間於九十年十二月二十八日之談話錄音帶，雖係被
    上訴人將與上訴人之對話，暗中錄音，惟被上訴人為對話之一方，此與盜錄他人
    非公開之談話錄音，尚屬有間，應有證據能力。而該錄音帶業經原審於九十二年
    十一月二十七日當庭勘驗比對被上訴人所提出之錄音帶譯文第一頁至第三頁之內
    容，互相一致，並為兩造所不爭執，應堪認定為真實。依譯文第一頁記載：「丙
    ○○：．．．之前是十五萬嘛！後面是六七０四五！」、「丁○○：．．．是我
    私人跟妳借的，只有我丁○○一個人嘛，跟公司無關，跟我妹她們也無關嘛！．
    ．．」、「丁○○：．．．這個東西是我私人跟怡靜有一點金錢關係嘛！．．．
    」，第二頁記載：「丁○○：．．．不是公司跟妳借的，是我跟妳借的！．．．
    」等情，於談話過程中上訴人反覆陳述其個人向被上訴人借款十五萬元及六萬七
    千零四十五元，而與維格公司或其妹曾香綺無關，是上訴人確有向被上訴人借款
    十五萬元及六萬七千零四十五元，堪予認定。至上訴人抗辯錄音帶內容模糊不清
    無法判讀、欠缺完整性云云，然就錄音帶內容採為本件判決基礎之部分，業經原
    審提示於上訴人，復經上訴人承認為真正，而其中採為本件判決基礎之譯文第一
    頁至第三頁部分，對話前後內容並無摘錄、語意不明之情事，是上訴人此部分之
    抗辯，即無可採。
四、上訴人復抗辯被上訴人所稱之十五萬元、六萬七千零四十五元係被上訴人自行存
    入曾香綺帳戶作為入股維格公司之入股金云云，並提出維格公司籌辦初期設於台
    灣土地銀行民權分行認股帳戶存款簿（即負責人曾香綺之私人存款簿）為證，此
    為被上訴人所否認，經查，前開二筆款項均係上訴人向被上訴人之借款，並非股
    款，有前開錄音帶內容為證，且維格公司之實收資本總額為五百萬元，而被上訴
    人占有五萬股，應繳股款五十萬元，此有維格公司變更登記表、股東名簿在卷可
    稽，前開款項與被上訴人應繳股款之數額不同，且證人即上訴人之妹曾香綺於原
    審亦證述被上訴人僅係維格公司之掛名股東等語，而經本院向台灣土地銀行民權
    分行查詢前開二筆款項之存入情形，經該行函覆稱：該存款戶九十年六月十三日
    存入十五萬元之交易，係以現金於本行存入，至由何人存入，並無資料可稽；另
    該存款戶於九十年七月十八日現金存入六萬七千四百十五元，亦為本分行以現金
    存入之交易，存繳人為丁○○，有該行九十三年六月十六日權存字第○九三○○
    ○○二五四Ａ號函在卷可稽，上訴人雖抗辯可能係被上訴人以其名義存入云云，
    惟為被上訴人所否認，且該款項若如上訴人所稱係被上訴人入股之股金，被上訴
    人於存入時為供來日證明之用，應以自己名義存入才是，何需無故以上訴人名義
    存入？足見上訴人抗辯前開款項係被上訴人自行存入作為維格公司股款乙節，亦
    非可採，此部分事實已明，上訴人請求調閱存款條鑑定筆跡乙節，亦無必要。至
    上訴人抗辯被上訴人曾委請律師發函要求維格公司買回其持有股份乙節，固為被
    上訴人所不否認，惟查，維格公司之負責人係曾香綺並非上訴人，被上訴人要求
    維格公司買回股權與上訴人無涉，故縱上訴人所稱被上訴人為維格公司實際入股
    股東乙節屬實，亦不能因而推論前開二筆款項即為被上訴人入股維格公司之股款
    。
五、綜上所述，本件被上訴人依消費借貸契約，請求上訴人給付二十一萬七千零四十
    五元，及自九十一年四月一日起至清償日止，按週年利率百分之五計算之利息，
    為有理由，應予准許。原審就此部分判決命上訴人如數給付，並依職權宣告假執
    行，核無違誤。上訴意旨指摘原判決不當，求予廢棄改判，為無理由，應予駁回
    其上訴。
六、本件判決之基礎已臻明確，兩造其餘之攻擊防禦方法及舉證，核與判決無影響，
    毋庸一一論列，併此敘明。
七、據上論結，本件上訴為無理由，依民事訴訟法第四百三十六條之一第三項、第四
    百四十九條第一項、第七十八條，判決如主文。
中　　　華　　　民　　　國　　九十三　　年　　　九　　　月　　 三十  　　日
                                            臺灣桃園地方法院民事第一庭
                                              審判長法官  郭琇玲
                                              法      官  張天民
                                              法      官  賴惠慈
右為正本係照原本作成
本判決不得上訴。
中　　　華　　　民　　　國　　九十三　　年　　　十　　　月　  　一　   　日
                                              法院書記官  王曉雁
